臺灣新竹地方法院刑事簡易判決　　　　 99年度竹簡字第123號
聲　請　人　臺灣新竹地方法院檢察署檢察官
被　　　告　許福昇
上列被告因詐欺案件，經檢察官聲請以簡易判決處刑（99年度偵
緝字第358 號），本院判決如下：
    主  文
許福昇幫助意圖為自己不法之所有，以詐術使人將本人之物交付
，處有期徒刑肆月，如易科罰金，以新臺幣壹仟元折算壹日。
    事實及理由
一、本件犯罪事實：
（一）許福昇依其智識程度，可預見提供自己之郵局或銀行帳戶
      存摺、提款卡及密碼等供人使用，可能因此供他人使用詐
      術使被害人將款項匯入後，再予提領使用；並預見可能因
      而幫助他人從事詐欺之不法犯罪，竟仍基於幫助他人詐欺
      之未必故意，於民國98年3 月24日至同年5 月1 日間某日
      ，在不詳地點，將其於98年3 月24日向渣打國際商業銀行
      （以下簡稱渣打銀行）竹蓮簡易型分行申請開設帳號0000
      00000000號帳戶及於98年3 月23日向台新國際商業銀行（
      以下簡稱台新銀行）新竹分行申請開設帳號000000000000
      00號帳戶之存摺、提款卡及密碼等資料，交付予真實姓名
      年籍不詳之成年人士，提供該成年人士所屬詐騙集團作為
      詐騙不特定人匯款之人頭帳戶，以此行為幫助他人詐欺取
      財犯行。嗣該詐騙集團之成員即基於意圖為自己不法所有
      之犯意，於下列時地分別為詐欺取財犯行：
  １、先於98年5 月1 日17時30分許，該詐騙集團所屬真實姓名
      年籍不詳、自稱MOMO購物台購物作業人員之成年人士撥打
      電話予劉雅慧，向其佯稱：其先前於電視購物頻道購物時
      ，因公司繳款作業疏失，仍將按月分期扣款，需至自動櫃
      員機前操作以取消設定云云，致使劉雅慧誤信為真而陷於
      錯誤，依指示先後於同日17時30分許至臺南市○○路之郵
      局自動櫃員機、於同日19時47分及19時52分許至渣打銀行
      自動櫃員機，分別以轉帳及現金存款方式接續4 次將新臺
      幣（下同）29989 元、60000 元、10123 元及9000元，合
      計共109123元之款項匯款存入至前揭許福昇名義之渣打銀
      行竹蓮簡易型分行帳戶內。嗣劉雅慧察覺有異，乃報警處
      理，而為警循線查獲上情。
  ２、繼於98年5 月2 日19時40分許，該詐騙集團所屬真實姓名
      年籍不詳、自稱郵局人員之成年女子撥打電話予呂重遠，
      向其訛稱：需將網路跨行分期付款系統取消云云，致呂重
      遠誤信為真而陷於錯誤，依指示於同日20時23分及20時27
      分許，至台新銀行自動櫃員機，以現金存款方式將99000
      元及1000元，合計100000元之款項存入至前揭許福昇名義
      之台新銀行新竹分行帳戶內。嗣呂重遠發覺受騙，乃報警
      處理，而為警循線查獲上情。
  ３、再於98年5 月3 日16時10分許，該詐騙集團所屬真實姓名
      年籍不詳、自稱網路購物賣家之成年人撥打電話予康富至
      ，向其誆稱：其先前在拍賣網站購物時，因簽收時錯誤勾
      選為12期分期付款，將致其遭分期扣款云云，致康富至誤
      信為真而陷於錯誤，依指示於同日16時42分許，至中國信
      託商業銀行自動櫃員機，匯款11613 元至前揭許福昇名義
      之台新銀行新竹分行帳戶內。嗣康富至發覺受騙，乃報警
      處理，而為警循線查獲上情。
（二）案經劉雅慧訴由新竹市警察局第一分局報告，暨臺北縣政
      府警察局土城分局移送臺灣板橋地方法院檢察署呈請臺灣
      高等法院檢察署檢察長令轉臺灣新竹地方法院檢察署檢察
      官偵查聲請簡易判決處刑。
二、證據：
（一）被告許福昇於警詢及偵訊時之供述。
（二）告訴人劉雅慧、被害人呂重遠及康富至於警詢時之指述。
（三）告訴人劉雅慧出具之渣打銀行自動櫃員機交易明細表2 份
      、被害人呂重遠出具之台新銀行自動櫃員機交易明細表2
      份及被害人康富至出具之中國信託商業銀行自動櫃員機交
      易明細表1 份。
（四）渣打國際商業銀行股份有限公司竹蓮簡易型分行98年8 月
      4 日渣打商銀竹蓮字第09800057號函暨所附之帳號000000
      00000000號帳戶開戶資料、存摺支存對帳單及客戶申請掛
      失金融卡／ 存摺／ 印鑑明細表各1 份。
（五）台新國際商業銀行98年6 月22日台新作文字第9809640 號
      函及所附之開戶資料及資金往來明細1 份、98年8 月4 日
      台新作文字第9811826 號函及所附之開戶資料、臺幣存款
      歷史交易明細查詢及取消掛失申請書1 份。
（六）告訴人劉雅慧之臺南市警察局第一分局文化派出所陳報單
      、受理各類案件紀錄表、受理刑事案件報案三聯單、內政
      部警政署反詐騙案件紀錄表及受理詐騙帳戶通報警示、詐
      騙電話斷話簡便格式表各1 份。
（七）被害人呂重遠之高雄縣政府警察局岡山分局前峰派出所受
      理詐騙帳戶通報警示簡便格式表、受理刑事案件報案三聯
      單、受理各類案件紀錄表及內政部警政署反詐騙諮詢專線
      紀錄表各1 份。
（八）被害人康富至之臺北縣政府警察局中和第一分局中和派出
      所受理刑事案件報案三聯單、受理各類案件紀錄表、受理
      詐騙帳戶通報警示簡便格式表及內政部警政署反詐騙案件
      紀錄表各1 份。
（九）財團法金融聯合徵信中心通報案件紀錄資訊1 份、金融機
      構回應狀態資料1 份及金融機構聯防機制通報單1 份。
（十）被告固辯稱：因為當時居無定所，睡覺也在網咖，所以渣
      打銀行帳戶及台新銀行帳戶之存摺、提款卡等物於開戶後
      ，均放在機車置物箱內，密碼則是寫在紙上，與存摺、提
      款卡放在一起，後來於98年3 月底，我搬到新竹市○○○
      街的固定居所後，打開機車置物箱，才發現上開帳戶資料
      都不見了云云，然查：
  １、就上揭渣打銀行帳戶之存摺、提款卡及密碼等物之去向方
      面，被告於偵訊時先係供述：（何時發現渣打銀行帳戶提
      款卡及存摺不見？）去年（即98年）3 月底。（發現渣打
      銀行帳戶提款卡及存摺不見時，有無申請掛失或補寄？）
      都沒有，因為工作關係，沒有時間辦理云云（見99年度偵
      緝字第358 號卷第16、22頁）。然查上揭渣打銀行帳戶曾
      於98年4 月4 日經申請掛失存摺、提款卡，渣打銀行並於
      98年4 月16日郵寄新製發之存摺、提款卡予帳戶申辦人等
      情，有渣打國際商業銀行竹蓮簡易型分行98年8 月4 日渣
      打商銀竹蓮字第09800057號函及所附掛失資料1 份在卷可
      稽（見98年度他字第1395號卷第30至38頁），而若非被告
      本人提出申請，渣打銀行客戶服務人員豈能稽核確認該方
      式等個人基本資料，據以受理掛失申請業務？是被告此部
      分辯詞顯係事後卸責之詞撰，不足採信。
  ２、次就前揭台新銀行帳戶存摺、提款卡及密碼等物去向方面
      ，被告於偵訊時亦先係供述：（台新銀行帳戶之提款卡及
      存摺是否在你身上？）與渣打銀行帳戶之提款卡及存摺都
      一起放機車箱，也一起發現不見。（發現台新銀行帳戶提
      款卡及存摺不見，有無申請掛失或補寄？）都沒有云云（
      見99年度偵緝字第358 號卷第23頁），然經檢察官提示台
      新銀行98年8 月4 日台新作文字第9811826 號函及所附掛
      失資料（見98年度他字第1395號卷第40至45頁），顯示被
      告曾於98年4 月4 日以電話語音掛失前揭台新銀行帳戶存
      摺與提款卡，後於98年4 月8 日以尋獲原提款卡為由，至
      台新銀行新竹分行臨櫃辦理取消掛失提款卡一節，並以此
      訊問被告，被告復改供述：台新銀行帳戶之存摺、提款卡
      於98年3 月在機車置物箱不見，當時回來新竹找到，就去
      辦取消掛失，後來網咖玩幾日就不見了，因車箱是壞的云
      云（見99年度偵緝字第358 號卷第23至24頁），顯見其前
      後供述內容不一，且互相矛盾，而苟真上揭台新銀行帳戶
      之存摺及提款卡等物確曾有遺失後又再找到之情事，其為
      何於99年6 月1 日偵訊及於99年6 月2 日偵訊時一開始均
      供述前揭台新銀行存摺及提款卡已不見，且並未辦理掛失
      程序云云？益見其心虛而迭為不實陳述。況金融存款帳戶
      關係存戶個人財產權益重大，如落入不明人士手中，極易
      被利用為取贓之犯罪工具，是一般人均有妥為保管以防止
      他人任意使用之認識，並投注以較一般文書、證件更高之
      注意程度，然被告卻係將上揭渣打銀行帳戶及台新銀行帳
      戶之存摺及提款卡任意放置在機車置物箱內，顯然有違常
      情。甚且依被告所供述其於98年3 月底已有固定住居所，
      且於98年4 月4 日及同年月8 日間曾有掛失前揭台新銀行
      帳戶存摺及提款卡復尋獲之經驗，依理其更應隨時注意該
      帳戶存摺及提款卡之存放情形並確實保管，詎被告竟未將
      前揭台新銀行帳戶之存摺、提款卡及密碼放置上開居所或
      其他安全之處妥適保管，仍一再將該等金融資料置於機車
      置物箱內；復於發現前述台新銀行帳戶存摺、提款卡及密
      碼等件再次遺失後，一反常態而未為任何報警備案或申報
      掛失之必要處置，而置之不理，更屬匪夷所思。又金融機
      構之提款卡密碼僅係提供帳戶所有人知悉，提款卡所有人
      亦通常會另外自行設定，他人實無從知悉該密碼為何，苟
      單純僅係遺失帳戶存摺及提款卡，持有者難以使用該帳戶
      作為提款之工具，從而，吾人使用金融帳戶，為避免遺失
      存摺或提款卡時帳戶內之存款遭人盜領，衡情均會將存摺
      、提款卡及密碼分別存放，縱使自己有遺忘密碼之虞，亦
      會在其他地方註記備忘，不至於同時存放，否則密碼之設
      定即失其意義，然被告竟將本件台新帳戶存摺、提款卡及
      密碼等資料任意置放在危險性極高之機車置物箱內，且未
      分開收納，提高遭人盜領之危險性，更屬有違常理。
  ３、綜核被告於偵訊中所供述內容，或與事證不符，或與常情
      相左，且多所矛盾齟齬，無可採信，可見被告對於前揭渣
      打銀行帳戶及台新銀行帳戶之存摺、提款卡及密碼等物之
      去向確有所隱瞞。復自實施詐騙之人角度而言，施詐者亦
      當知社會上一般正常之人如其帳戶存摺、提款卡遭竊或遺
      失，為防止竊得或拾得其存摺、提款卡之人盜領其存款或
      作為不法使用，必於發現後立即報警或向金融機構辦理掛
      失止付，如仍以此帳戶作為其犯罪工具，在向他人詐騙得
      手後，極可能因帳戶所有人掛失止付而無法提領不法所得
      ，則從事此等財產犯罪之不法人士，若非已與帳戶所有人
      約妥不得報警或掛失，以確保渠等能自由使用該帳戶提款
      、轉帳，實不可能貿然利用該帳戶從事財產犯罪。又觀諸
      卷附渣打銀行存摺、支存對帳單暨台新銀行臺幣存款歷史
      交易明細查詢內容（見第1395號他字卷第37、44頁），前
      揭渣打銀行帳戶及台新銀行帳戶既經前開不詳詐騙集團成
      員供作詐騙匯款之帳戶，詐騙所得之款項亦於被害人等匯
      款後旋在當日遭提領一空，而提款卡密碼遭破解機率微乎
      其微，且於同一次提領中，使用人所輸入正確密碼之次數
      僅以3 次為限，否則該提款卡即被鎖卡沒入自動櫃員機而
      無法使用，因此單純拾得或竊得持有提款卡之人，如欲隨
      機輸入正確號碼而成功提領款項之機率，實屬低微，足證
      前開不詳詐騙集團確係經由被告取得並得知前揭渣打銀行
      帳戶及台新銀行帳戶之存摺、提款卡及提款密碼無疑。被
      告上揭所辯各節，無非係臨訟意圖卸責之詞，不足採信。
  ４、再按刑法上之故意，分直接故意（確定故意）與間接故意
      （不確定故意），「行為人對於構成犯罪之事實，明知並
      有意使其發生者」為直接故意；又「行為人對於構成犯罪
      之事實，預見其發生而其發生並不違背其本意者」為間接
      故意。而郵政儲金或銀行帳戶可供款項之存匯、提領，一
      般人均可輕易申請開設，並無任何資格條件之限制，倘有
      使用金融存款帳戶之正當用途，自以使用本人或可信賴之
      親友申請之帳戶，最為便利安全，始可避免帳戶名義人反
      悔或心存歹念，利用通知掛失止付、變更存戶印鑑圖章或
      換摺之方式，將帳戶內之款項領走一空，反致使用帳戶人
      蒙受損失，苟非為犯罪等不法目的或為掩飾自己真實身分
      ，並藉以逃避查緝，依常情並無捨棄自己申設帳戶而迂迴
      以花費金錢或其他方法向無相當信賴關係之陌生人取得帳
      戶使用之理，且近年來以詐欺取財之犯罪類型層出不窮，
      該等犯罪，多數均係利用他人帳戶作為詐欺所得財物之出
      入帳戶，業經媒體廣為披載，是依一般人通常之知識、智
      能及經驗，均已詳知向陌生人購買、承租或其他方法取得
      帳戶者，多係欲藉該帳戶取得不法犯罪所得，且隱匿帳戶
      內資金之實際取得人之身分，以逃避追查。據此，被告本
      於不明之緣由，任意交付金融帳戶予他人，該人既有使用
      金融帳戶之需，竟不思自行申辦，反大費周章收集他人金
      融帳戶使用，顯與一般交易常態相違，則其用途實屬可疑
      ，足證被告應可預見金融帳戶提供他人使用將幫助他人實
      施詐欺犯罪，竟仍將前揭渣打銀行帳戶及台新帳戶之存摺
      、提款卡及密碼等物交付予來路不明之人，是縱無證據證
      明被告明知該人之犯罪態樣係以該等金融帳戶供詐欺取財
      犯罪之用，惟其顯具縱有人以該等金融帳戶實施詐欺取財
      犯罪亦不違背其本意之幫助意思自明。綜上，本案事證明
      確，被告犯行洵堪認定，應依法論罪科刑。
三、核被告許福昇交付上揭帳戶存摺、提款卡及密碼等資料供人
    不法使用，顯係基於幫助他人詐欺取財之不確定犯意，且其
    所為提供他人帳戶存摺、提款卡及密碼之行為亦屬刑法詐欺
    取財罪構成要件以外之行為，其既以幫助他人犯罪之意思而
    參與犯罪構成要件以外之行為，核其所為，係犯刑法第30條
    第1 項前段、第339 條第1 項之詐欺取財罪之幫助犯，爰依
    刑法第30條第2 項減輕其刑。又被告係以1 個提供2 金融帳
    戶之行為，幫助不詳詐騙集團成員先後對被害人劉雅慧、呂
    重遠、康富至等人為3 次詐欺取財既遂行為，乃以一行為觸
    犯數個罪名，為想像競合犯，應依刑法第55條前段之規定論
    以1 個幫助詐欺取財罪。爰審酌被告任意交付帳戶存摺、提
    款卡及密碼等資料予詐騙集團，充作轉向詐欺集團詐騙取財
    之工具，非但徒增被害人尋求救濟之困難，亦使詐騙集團得
    以順遂詐欺取財犯行，並其犯罪手段、情節、生活狀況、智
    識程度及犯罪後一再飾詞辯解，態度非謂良好等一切情狀，
    逕以簡易判決處如主文所示之刑，並諭知易科罰金之折算標
    準，以資懲儆。
四、依刑事訴訟法第449 條第1 項前段、第451 條第1 項，刑法
    第30條第1 項前段、第2 項、第339 條第1 項、第55條、第
    41條第1 項前段，刑法施行法第1 條之1 第1 項、第2 項前
    段，逕以簡易判決處刑如主文。
五、如不服本判決，得自收受送達之日起10日內，向本院提起上
    訴。
中    華    民    國   100    年    2     月    16    日
                  新竹簡易庭    法  官  楊惠芬
以上正本證明與原本無異。
中    華    民    國   100    年    2     月    16    日
                                書記官  張懿中
附錄本案論罪科刑法條：
刑法第339 條第1 項：
意圖為自己或第三人不法之所有，以詐術使人將本人或第三人之
物交付者，處五年以下有期徒刑、拘役或科或併科一千元以下罰
金。
刑法第30條：
幫助他人實行犯罪行為者，為幫助犯。雖他人不知幫助之情者，
亦同。
幫助犯之處罰，得按正犯之刑減輕之。